臺灣新北地方法院板橋簡易庭民事簡易判決
110年度板建簡更一字第1號
原      告  摩納哥公寓大廈管理委員會

法定代理人  藍慶玲  
訴訟代理人  潘稟豐  
            梁家誠  
被      告  李明哲即之禮工程行


訴訟代理人  陳祥    
上列當事人間請求解除契約返還工程款事件，於中華民國111年9
月20日言詞辯論終結，本院判決如下：
    主 文
原告之訴駁回。
訴訟費用由原告負擔。
    事實及理由
壹、程序事項:
　　被告受合法通知，未於言詞辯論期日到場，核無民事訴訟法
    第386條各款所列情形，爰依職權由其一造辯論而為判決。
貳、實體事項:
一、原告主張：原告前於民國108年5月14日與被告簽訂工程合約
    2件(下稱本件契約)，委由被告施作F棟晒衣場地坪防水工程
    及晒衣場屋頂防護工程（下合稱本件工程），約定工程款分
    別為新臺幣（下同）281,138元及82,950元(共計364,088元)
    ，原告已給付部分工程款130,000元。又本件工程開工期日
    為108年6月10日，工程期限為28日，然被告勘察現場時，未
    事先確認刨除之地面至結構層中間深度，原預估深度為5至8
    公分，實際高度則約為20公分，兩造遂於108年7月25日協議
    決定維持原報價單價格及計畫書所載打至結構層之工程內容
    ，被告並於108年7月29日開始施工，合約期限至108年9月30
    日完工。詎被告於開工後，僅進行晒衣場地坪防水工程之刨
    除整地部分工程，且未完成清運刨除垃圾。原告委由被告施
    作本件工程，業已約定工程範圍及工程期限，被告於108年9
    月30日合約到期後仍未完工，且於獲取原告給付之130,000
    元之工程款後即蓄意隱匿行蹤，原告自得依民法第255條之
    規定，解除本件契約，並依民法第259條第1款、第2款規定
    ，請求被告返還其已收受之工程款130,000元暨其利息等語(
    原告主張之內容整理，詳見本院卷第81-82頁)。並聲明：被
    告應給付原告130,000元及自起訴狀繕本送達翌日起至清償
    日止，按週年利率5%計算之利息。
二、被告則以：被告僅有收到本件工程款130,000元，因被告報
    價前並未確認本件工程下面尚有隔熱層，於108年7月15日施
    作本件工程探勘至22公分時，始發現該構層為專利隔熱保護
    層，屬新式工法，原告主委於108年7月16日要求依照被告所
    提供之防水工程簡易圖打除至結構層，被告表示該圖示作用
    係呈現施工步驟及方便業主查核各項施工程序檢查點，工程
    合約書有特別載明係打除至工作裸面；被告於108年7月20日
    參與原告社區例會，就本件工程之隔熱層提出A方案及B方案
    ，並告知原告A方案須追加工程款，B方案則不追加工程款，
    原告總幹事於108年7月24日通知採用A方案，並於108年7月2
    8日表示儘速撥款請主委簽核追加款同意書，被告同意於108
    年7月29日繼續施工，惟原告要求被告打除本件工程下之隔
    熱層，致工作範圍增加，卻未給付增加工程之工程款，合約
    約定被告進場後，原告應給付30%之工程款。被告於108年11
    月寄發存證信函予原告，請求原告給付增加施工範圍之追加
    工程款，然原告均未依約給付等語，資為抗辯(被告抗辯之
    內容整理，詳見本院卷第82-83頁)。並聲明：原告之訴駁回
    。
三、不爭執事項(本院卷第131-132頁):
㈠、兩造於108年5月14簽訂承攬契約(該承攬契約內容如109年板
    建簡3 號卷第15-21頁工程合約書所載) ，由被告承攬施作
    本件工程，約定工程款分別為281,138元及82,950元(共計36
    4,088元)，原告已給付本件工程部分工程款130,000 元予被
    告。
㈡、被告於108年7月15日施作本件工程探勘至22公分時，發現F 
    棟晒衣場樓頂有專利隔熱保護層，屬新式工法，與被告原先
    之規畫不同，故被告參與108年7月20日參與原告社區例會，
    就本件工程之隔熱層提出A方案及B方案，原告總幹事於108 
    年7月24日通知被告採用A方案。A 方案之工序內容為: 打除
    現有隔熱層→工作面研磨毛刷面→裂縫EPOXY 填縫→滲透性防
    水底材→雙劑防水彈泥→高張力不織布→雙劑防水彈泥→樹酯聚
    合無收縮水泥→壓克力塗料→抗UV壓克力面層保護漆→驗收竣
    工。
四、本件之爭執事項為本件原告請求被告返還130,000元，是否
    有理由？本院判斷如下:
㈠、按因可歸責於承攬人之事由，致工作逾約定期限始完成，或
    未定期限而逾相當時期始完成者，定作人得請求減少報酬或
    請求賠償因遲延而生之損害。前項情形，如以工作於特定期
    限完成或交付為契約之要素者，定作人得解除契約，並得請
    求賠償因不履行而生之損害；因可歸責於承攬人之事由，遲
    延工作，顯可預見其不能於限期內完成而其遲延可為工作完
    成後解除契約之原因者，定作人得依前條第2項之規定解除
    契約，並請求損害賠償，民法第502條、第503條定有明文。
    因此，因可歸責於承攬人之事由，致工作物未能完成時，定
    作人原則上只能請求減少報酬，或請求賠償因遲延而生之損
    害。如工作以特定期限完成為契約之要素者，定作人始得解
    除契約。蓋承攬人於此時多已耗費勞力、時間及費用，倘許
    定作人依一般債務遲延之法則解除契約，致其無法求償，對
    承攬人甚為不利，且非衡平之道（最高法院101年度台上字
    第444號判決同此見解）。又所謂以工作於特定期限完成或
    交付為契約之要素，係指依契約之性質或當事人之意思表示
    ，非於一定期限為給付，不能達契約之目的者而言（最高法
    院87年度台上字第893號判決同上見解）。換言之，工作物
    遲延完成或交付，對定作人而言將無實益者，定作人始得以
    遲延給付而解除契約。
㈡、本件被告承攬施作本件工程，雖然雙方於工程合約書內有記
    載：「工程概要：一、本約為實作實算，多退少補，如有變
    更設計或增加減少工程均以附件備份於本約下，本次工程依
    照設計圖說施工，乙方（即被告）如有圖示不明處，甲方（
    即原告）須釋疑。二、為確保工程品質施工須配合晴天，雨
    天不計工程。...」、「其他約定：⒈本次工期為28天，開工
    日為2019/6/10（日期為工作天）...」(109年度板建簡卷第
    15-21頁)，可見兩造僅約定本件工程之開工日為108年6月10
    日、工作日為28日，然雨天不進場施工，且有保留變更設計
    、增減工程之可能，而未約定確定之完工日期，兩造間的契
    約內容亦無隻字片語提及本件工程有何需要於特定期限內完
    成之需求。
㈢、本院考量到本件工程主要係F棟晒衣場地坪防水工程及晒衣場
    屋頂防護工程，該整修完成時間之早晚，依照通常觀念，應
    不影響晒衣場之使用目的，即被告即使確實有遲延完工的情
    狀，也不會使晒衣場之整修結果喪失實益，仍能達成契約
    之目的，應認本件契約並無以特定期限完成為契約之要素，
    即使本件確因可歸責於被告之事由，而無法相當期限內完成
    工作，揆諸前開說明，原告至多只能請求被告賠償遲延所生
    損害，而不得主張解除契約。況衡酌被告已進行晒衣場地坪
    防水工程之刨除整地工程，若認原告得解除本件契約，有失
    公平。從而，原告主張解除本件契約，並請求被告返還130,
    000元，即乏所據，而不可採。
五、綜上所述，原告依解除契約回復原狀之法律關係，請求被告
    給付130,000元及自起訴狀繕本送達翌日起至清償日止，按
    週年利率5%計算之利息，為無理由，應予駁回。
六、本件事證已臻明確，兩造其餘之攻擊防禦方法及所提證據，
    於判決結果不生影響，爰不一一論列，併此敘明。
七、訴訟費用負擔的依據:民事訴訟法第78條。
中　　華　　民　　國　　111 　年　　10　　月　　14　　日
    　　　　　　　　　　　臺灣新北地方法院板橋簡易庭
                              法  官  沈易
以上正本係照原本作成。
如不服本判決，應於送達後20日內，向本庭（新北市○○區○○路0
段00巷0號）提出上訴狀並表明上訴理由，如於本判決宣示後送
達前提起上訴者，應於判決送達後 20日內補提上訴理由書（須
附繕本）。如委任律師提起上訴者，應一併繳納上訴審裁判費。
中　　華　　民　　國　　111 　年　　10　　月　　17　　日
                              書記官  劉美蘭